【裁判字號】    99,交聲,1216
【裁判日期】    991215
【裁判案由】    聲明異議
【裁判全文】
臺灣臺南地方法院交通事件裁定        99年度交聲字第1216號
移送機關    交通部公路總局嘉義區監理所麻豆監理站
異議人即
受處分人    朱永欽
上列異議人即受處分人因違反道路交通管理處罰條例案件，對於
交通部公路總局嘉義區監理所麻豆監理站民國99年10月4日所為
之裁決處分（處分案號：麻監裁罰字第裁75-ZHR013564號、麻監
裁罰字第裁75-ZHR013563號）聲明異議，本院裁定如下：
    主    文
原處分均撤銷。
朱永欽均不罰。
    理    由
一、原處分意旨略以：異議人即受處分人朱永欽（下稱異議人）
    所有車牌號碼2728-GH號自用一般小客車（下稱系爭車輛）
    ，於民國99年7月1日16時7分許、同日18時14分許，分別在
    國道三號善化收費站北上車道、國道三號善化收費站南下車
    道有「行駛高速公路，於駛進收費站繳費時，未依標誌指示
    過站繳費」，為國道公路警察局第八警察隊（下稱舉發機關
    ）製單舉發異議人有上述違規（未申裝戶行駛電子收費車道
    ），嗣經交通部公路總局嘉義區監理所麻豆監理站（下稱原
    處分機關）以其違規事證明確，依道路交通管理處罰條例第
    33 條第3項及違反道路交通管理事件統一裁罰基準表之規定
    ，各裁處異議人罰鍰新臺幣（下同）600元等語。
二、本件異議意旨略以：異議人約於98年4月間被通緝，於98年
    11月9日入獄，異議人所有之系爭車輛係寄放在黃博群處，
    異議人於99年1月21日出獄，出獄後即找不到系爭車輛，至8
    月間收到梁拱祥給異議人之舉發通知單，才知系爭車輛遭人
    使用，異議人所有之系爭車輛係BMW白色車身，不是黑色，
    本件非異議人之違規，為此聲明異議，請求撤銷原處分等語
    。
三、按汽車行駛於高速公路、快速公路或設站管制之道路，有道
    路交通管理處罰條例第33條第1、2項以外之其他違反管制規
    定之行為，處駕駛人600元以上1200元以下罰鍰，道路交通
    管理處罰條例第33條第3項定有明文。又按犯罪事實應依證
    據認定之，無證據不得認定犯罪事實；又不能證明被告犯罪
    或其行為不罰者，應諭知無罪之判決，刑事訴訟法第154條
    第2項、第301條第1項定有明文。準此，認定不利於被告之
    事實，須依積極證據，苟積極證據不足為不利於被告事實之
    認定時，即應為有利於被告之認定，更不必有何有利之證據
    ；且事實之認定，應憑證據，如未能發現相當證據，或證據
    不足以證明，自不能以推測或擬制之方法，以為裁判基礎；
    而認定犯罪事實所憑證據，雖不以直接證據為限，間接證據
    亦包括在內；然而無論直接或間接證據，其為訴訟上之證明
    ，須於通常一般之人均不致有所懷疑，而得確信其為真實之
    程度者，始得據為有罪之認定，若其關於被告是否犯罪之證
    明未能達此程度，而有合理性懷疑之存在時，事實審法院復
    已就其心證上理由予以闡述，敘明其如何無從為有罪之確信
    ，因而為無罪之判決，尚不得任意指為違法，最高法院分別
    著有30年上字第816號、40年台上字第86號、76年台上字第
    4986號等判例可資參照。而依道路交通管理處罰條例第89條
    規定，法院受理有關交通事件，準用刑事訴訟法之規定，前
    開規定及判例意旨自得適用於本件聲明異議案件。
四、經查：
  (一)舉發機關以異議人駕駛系爭車輛於上揭時、地有「行駛高速
    公路，於駛進收費站繳費時，未依標誌指示過站繳費」之違
    規行為予以製單舉發，原處分機關據此分別裁處異議人600
    元罰鍰之事實，有原處分機關99年10月4日麻監裁罰字第裁7
    5-ZHR013564號、麻監裁罰字第裁75-ZHR013563號裁決書及
    舉發機關99年9月17日公警局交字第ZHR013564、ZHR013563
    號舉發通知單及採證照片等件在卷為證。
  (二)惟查，證人梁拱祥因另案即本院99年度交聲字第1113號聲明
    異議案件曾於99年11月3日到院證稱：其於99年8月1日在臺
    南市○○○路○段236號前有遭交通隊舉發使用他車牌照，
    當時其是開壹台TOYOTA汽車，上面懸掛的車牌應該是2728-
    ＧＨ，該台TOYOTA其跟保養廠買的，其向同一間保養廠買了
    兩台車，壹台是BMW（真正車牌2728-GH），一台是TOYOTA
    ，TOYOTA的車牌證件都在監理站，所以其也不知道TOYOTA真
    正的車牌號碼為何，又TOYOTA是在今年年初買，於9月份交
    車，另外壹台BMW是在去年底買的，今年初付錢，這台BMW應
    該是在今年7月份交車，交車前，這台BMW都在修鐸汽車保養
    廠內，賣車給其的人是施輝昇，保養廠是中間仲介，負責人
    綽號「吉仔」等語（見該99年度交聲字第1113號聲明異議案
    件中本院99年11月3日訊問筆錄）；而證人施穗笙（原名施
    輝昇）亦因該案於99年11月24日至本院證稱：我賣給梁先生
    這台BMW車牌2728-GH號汽車，是透過一家修配廠「黃銘章」
    介紹梁拱祥與我買賣，我是在契約書上所載時間將BMW車牌
    2728-GH號這台車交給黃銘章，我賣車給梁拱祥，但因為還
    沒有付清款項，所以是在之後才牽車的，時間我不確定是何
    時，只知道是在今年（99年）年中的某個週日交車。」等語
    （見該99年度交聲字第1113號聲明異議案件中本院99年11月
    24日訊問筆錄）乙節，業經本院依職權調取上開99年度交聲
    字第1113號聲明異議案件卷宗核閱無訛，依證人梁拱祥、施
    穗笙（原名施輝昇）上開證言可知，系爭車輛早於98年底時
    即無在異議人之管領力之下，且系爭車輛業遭出賣予第三人
    梁拱祥，且交車前系爭車輛都在上開保養廠內，而於99年7
    月份交車給梁拱祥，是以，於本件違規當時，異議人顯已非
    系爭車輛之實際占有人及使用人甚明。
  (三)綜上所述，系爭車輛（含車牌）於違規當時之登記名義人雖
    為異議人，惟異議人於本件違規當時實已非系爭車輛（含車
    牌）之實際占有人及使用人，業如上述，又查無其他證據可
    資證明異議人係上開違規行為之駕駛人，自不得依前開條文
    對異議人予以裁罰，原處分機關對異議人加以裁罰，即難認
    允洽。本件異議人以前情為由，向本院提出異議，為有理由
    ，爰撤銷原處分機關所為之上開裁決，並由本院另為異議人
    不罰之諭知，以資適法。
五、據上論斷，應依道路交通事件處理辦法第19條前段，裁定如
    主文。
中    華    民    國    99    年    12    月    15    日
                      交通法庭  法  官  黃聖涵
以上正本證明與原本無異。
如不服本裁定，應於收受送達後5日內向本院提出抗告狀。（應
附繕本）
                                書記官  吳揆滿
中    華    民    國    99    年    12    月    15    日

司法院資訊處製作；財團法人民間司法改革基金會備份。
